【裁判字號】    97,交訴,23
【裁判日期】    971230
【裁判案由】    業務過失致死
【裁判全文】
臺灣花蓮地方法院刑事判決              97年度交訴字第23號
公  訴  人  臺灣花蓮地方法院檢察署檢察官
被      告  乙○○
上列被告因業務過失致死案件，經檢察官提起公訴（97年度偵字
第4216號），經被告於本院準備程序就被訴事實為有罪之陳述，
本院裁定由受命法官獨任行簡式審判程序，判決如下：
    主  文
乙○○從事業務之人，因業務上之過失致人於死，處有期徒刑陸
月，如易科罰金，以新台幣壹仟元折算壹日。
    事  實
一、乙○○係營業大貨車司機，為從事駕駛業務之人，於民國97
    年4月28日19時32分許，駕駛福隆汽車貨運行所有之車號906
    -HX號營業貨運曳引車（含車號6M-39之板車，下簡稱砂石車
    ），沿台九線由北往南行駛，行經該路262公里400公尺處，
    原應注意臨時停車時，應依車輛順行方向緊靠道路右側，不
    得佔用機慢車道，妨礙機慢車行進，而依當時情形，並無不
    能注意之情事，竟為欲至路邊檳榔攤購物，而疏未注意，將
    砂石車臨時停放於道路右側，砂石車左側車身佔用機慢車道
    之一半，形成路障，適有王崇德無照騎乘車號WUR-276號機
    車，由後方同向直行於機慢車道上，亦疏未注意車前狀況，
    致煞閃不及，機車車頭撞及砂石車後方，王崇德經送醫救治
    後，仍因顱內及胸腔內出血，不幸身亡。乙○○並於肇事後
    ，犯行未為任何有偵查犯罪職權之公務員知悉前，即向前來
    處理之花蓮縣警察局鳳林分局警員警員自首，並進而接受本
    件裁判。
二、案經被害人王崇德之女甲○○訴由花蓮縣警察局鳳林分局報
    請台灣花蓮地方法院檢察署檢察官相驗後偵查起訴。
    理  由
一、上揭犯罪事實，業據被告乙○○坦承不諱，核與告訴人即被
    害人王崇德之女兒甲○○指訴情節相符，且有道路交通事故
    現場圖、道路交通事故調查報告表(一)、(二)各乙紙、現場暨車
    損照片22張附卷可稽。又被害人王崇德係因車禍致顱內及胸
    腔內出血死亡之事實，亦經檢察官督同檢驗員相驗屬實，製
    有勘驗筆錄、相驗筆錄、相驗屍體證明書及檢驗報告書及照
    片等在卷可憑。按汽車臨時停車時，應依車輛順行方向緊靠
    道路右側，道路交通安全規則第111條第2項前段定有明文，
    目的在於避免因臨時停車佔用車道，而妨礙他車之正常行進
    ，被告臨時停車時，自應注意上開規定，查台九線公路262.
    4 公里處路肩外，有大片空地，足夠被告停放砂石車之事實
    ，有花蓮縣警察局鳳林分局97年12月16日鳳警偵字第097001
    4219號函檢送之照片 2紙可參，而依當時情形亦無不能注意
    之情事，被告卻未緊靠路邊停車，致其砂石車左側佔用機慢
    車道之一半，而年已88歲，無照駕駛機車之被害人王崇德行
    駛於機慢車道上，亦未注意車前狀況，而追撞砂石車後側，
    傷重身亡，同為肇事因素，堪認被害人死亡與被告之過失行
    為間有相當因果關係，被告之過失致死犯行事證明確，堪以
    認定。至於檢察官及台灣省花東區車輛行車事故鑑定委員會
    鑑定意見均認為，被告係違反道路交通安全規則第112條第1
    項第13款「汽車停車時，停於路邊之車輛，遇畫晦、風沙、
    雨雪、霧靄時，或在夜間無燈光設備或照明不清之道路，均
    應顯示停車燈光或反光標識」之規定，而有疏失，並為肇事
    次因，然「臨時停車」係指車輛因上、下人、客，裝卸物品
    ，其引擎未熄火，停止時間未滿 3分鐘，保持立即行駛之狀
    態；「停車」係指車輛停放於道路兩側或停車場所，而不立
    即行駛，尚屬不同概念，上開道路交通安全規則第 112條，
    乃係針對「停車」而非「臨時停車」所為規定，況查被告自
    警詢時起，即稱其當時還在車上，引擎亦在發動中，並未熄
    火，因前方有 1輛車擋住伊要停的位置，伊就停於該車後面
    等待該車離開，伊有打右方向燈、開左右警告燈號及後車尾
    照地燈，停車處也有路燈照明，正在等待時，就聽到後車尾
    有碰撞的聲音等語，且依卷附照片，砂石車之車燈確實為開
    啟狀態，路旁亦有路燈照明，是被告所述應堪採信，堪認其
    係屬「臨時停車」而非「停車」狀態，尚無道路交通安全規
    則第 112條之適用，且本件亦不符合「在夜間無燈光設備或
    照明不清之道路，未顯示停車燈光」之情形，上開檢察官所
    認及鑑定意見，與卷證事實不符之處，為本院所不採，附此
    敘明。
二、核被告乙○○所為，係犯刑法第276條第2項之業務過失致死
    罪。被告肇事後，於其犯罪未被有偵查犯罪職權之公務員發
    覺前，向前往現場處理車禍之有偵查權限之警員自首犯罪，
    有花蓮縣警察局鳳林分局道路交通事故肇事人自首情形紀錄
    表乙份附於警卷第23頁可稽，符合自首要件，應依刑法第62
    條前段之規定減輕其刑。
三、爰審酌被告以駕駛為業務，對於道路交通安全之維護，應負
    擔較常人為高之注意義務，其明知臨時停車應緊靠路邊，以
    免佔用車道上其他車輛之正常行駛，仍圖一時購物方便，臨
    時佔用機慢車道停車之過失情節，致亦未注意車前狀況之王
    崇德自後追撞，發生死亡之結果，犯罪所生損害甚鉅，犯罪
    後自首犯行，且已賠償新台幣（下同）35萬元之殯葬費，有
    收據乙紙在卷可參，態度尚佳，惟因甲○○提起刑事附帶民
    事訴訟請求之賠償金額為 240萬元，頗有差距，且無法聯絡
    被害人在大陸地區之配偶一併洽談，而未能達成和解等一切
    情狀，量處如主文所示之刑，併諭知易科罰金之折算標準。
據上論斷，應依刑事訴訟法第299條第1項前段、第273條之1第 1
項，刑法第276條第2項、第62條前段、第41條第 1項前段，刑法
施行法第1條之1，判決如主文。
本案經檢察官吳文正到庭執行職務。
中    華    民    國    97    年    12    月    30    日
                  刑事第一庭  法 官  蕭一弘
以上正本證明與原本無異。
如不服本判決應於收受送達後10日內向本院提出上訴書狀，並應
敘述具體理由。其未敘述上訴理由者，應於上訴期間屆滿後20日
內向本院補提理由書 (均須按他造當事人之人數附繕本)「切勿
逕送上級法院」。告訴人或被害人如對於本判決不服者，應具備
理由請求檢察官上訴，其上訴期間之計算係以檢察官收受判決正
本之日期為準。
中    華    民    國    97    年    12    月    30    日
                              書記官
附錄本案所犯法條全文：
附錄法條：刑法第276條第2項：
從事業務之人，因業務上之過失犯前項之罪者，處5年以下有期
徒刑或拘役，得併科 3 千元以下罰金。


司法院資訊處製作；財團法人民間司法改革基金會備份。
